【裁判字號】    92,小上,100
【裁判日期】    920731
【裁判案由】    給付會款
【裁判全文】
臺灣高雄地方法院民事判決  九十二年度小上字第一○○號
    上  訴  人  甲○○
    被上訴人    乙○○
右當事人間請求給付會款事件，上訴人對於中華民國九十二年六月十九日本院岡山簡
易庭九十二年度岡小字第五七號第一審判決提起上訴，本院判決如左：
    主    文
上訴駁回。
第二審訴訟費用新台幣伍佰陸拾參元由上訴人負擔。
    理    由
一、按對於小額程序之第一審裁判之上訴或抗告，非以其違背法令為理由，不得為之
    。又上訴狀內應記載上訴理由，表明(一)原判決所違背之法令及具體內容。(二)依訴
    訟資料可認為原判決有違背法令之具體事實；民事訴訟法第四百三十六條之二十
    四第二項、同條之二十五、同條之二十九第二款分別定有明文。另所謂判決有違
    背法令，乃指判決不適用法規或適用不當，亦為同法第四百六十八條所明定，且
    此亦為小額事件之上訴程序所準用（民事訴訟法第四百三十六條之三十二第二項
    參照）。而以判決有不適用法規或適用不當為上訴理由時，其上訴狀或理由書應
    有具體之指摘，並揭示該法規之條項或內容，若係成文法以外之法則，應揭示該
    法則之旨趣，倘為司法院解釋或最高法院之判例，則應揭示該判解之字號或其內
    容，如依民事訴訟法第四百六十九條所列第一款至第五款事由提起上訴時（第六
    款未準用，參照同上民事訴訟法第四百三十六條之三十二第二項規定），其上訴
    狀或理由書應揭示合於該條款之事實，上訴理由狀如未依此項方法表明者，即難
    認為已對原判決之違背法令有具體之揭示，其上訴自難認為合法（最高法院七十
    一年台上字第三一四號判例要旨參照）。
二、本件上訴意旨略以：按臺灣合會性質乃會員與會首間締結之契約，會員相互間除
    有特約外，不發生債權債務關係，最高法院四十九年台上字第一六三五號判例固
    有明文，惟依其意旨係指會員間無特約之情形下，始不發生債權債務關係，而本
    件互助會會員間有特別約定，得標之會員應於得標當日出具款項借用證，並在其
    上借主欄簽名後交與會首邱林淑幸，由會首在其上連帶保證欄簽名，再交付予活
    會會員，其目的在於如會首死亡或倒閉時，活會會員可持款項借用證直接向死會
    會員求償，故上訴人自得本於款項借用證向被上訴人請求，又被上訴人於原審前
    後陳述矛盾，足見其所辯不實，惟原審竟仍為上訴人不利之判決，其認事用法顯
    違反經驗法則，上訴人不服，爰提起本件上訴，請求廢棄原判決，改判命被上訴
    人應給付上訴人三萬元，及自起訴狀繕本送達之翌日起至清償日止，按週年利率
    百分之五計算之利息等語。
三、按私文書應由舉證人證其真正。但他造於其真正無爭執者，不在此限，民事訴訟
    法第三百五十七條定有明文。經查，原判決第三頁第三點謂：「原告（即上訴人
    ）雖主張被告（即被上訴人）所簽發借用證即具有向被告請求之效力等語，惟被
    告否認借用證之真正，原告對於借用證被告印文之真正，復無法舉證以明，原告
    所提出之借用證自不足做為向被告請求之依據。」等語，是原判決係以被上訴人
    既否認系爭款項借用證之真正，則應由上訴人舉證其真正，惟上訴人既無法舉證
    證明系爭款項借用證之真正，自應負擔無法舉證之不利益，因而為上訴人敗訴之
    判決，此乃原審本得依職權認定事實、取捨證據之事項，難謂有何違誤。又縱認
    本件合會會員間有特別約定發生債權債務關係，惟亦難謂系爭款項借用證係被上
    訴人簽發，而上訴人得據以直接向被上訴人主張權利，是原判決認定並無違反上
    開判例之情事，上訴人指摘原判決違背法令，即有未洽。從而，原判決認事用法
    ，並無違背法令，上訴意旨僅就原判決依職權所為之認定事實、取捨證據，泛指
    原判決不當，且其表明原判決所違背之法令及內容，足認上訴為無理由，爰依民
    事訴訟法第四百三十六條之二十九第二款之規定，不經言詞辯論，駁回其上訴。
四、末按於小額訴訟之上訴程序，法院為訴訟費用之裁判時，應確定其費用額，民事
    訴訟法第四百三十六條之十九第一項、第四百三十六條之三十二第一項規定甚明
    。本件第二審裁判費用為四百九十五元、送達費用為六十八元，合計五百六十三
    元，應由上訴人負擔，爰一併裁定如主文第二項所示。
五、據上論結，本件上訴為無理由，應依民事訴訟法第四百三十六條之三十二第二項
    、第四百四十九條第一項、第四百三十六條之二十九第二款、第四百三十六條之
    十九第一項、第七十八條，判決如主文。
中      華      民      國    九十二    年      七      月     三十一    日
                              臺灣高雄地方法院民事第五庭
~B審判長法官  陳嘉惠
~B      法官  徐美麗
~B      法官  鍾素鳳
右為正本係照原本作成。
本判決不得上訴。
中      華      民      國    九十二    年      八      月         一    日
~B法院書記官  黃麗緞


司法院資訊處製作；財團法人民間司法改革基金會備份。
